【裁判字號】    96,上易,3042
【裁判日期】    970327
【裁判案由】    贓物
【裁判全文】
臺灣高等法院刑事判決                96年度上易字第3042號
上  訴  人  臺灣桃園地方法院檢察署檢察官
被      告  丁○○
選任辯護人  吳上晃律師
上列上訴人因被告贓物案件，不服臺灣桃園地方法院96年度簡上
字第454 號，中華民國96年11月27日第一審判決（起訴案號：臺
灣桃園地方法院檢察署95年度偵字第3020號），提起上訴，本院
判決如下：
    主  文
上訴駁回。
    理  由
一、本案經本院審理結果，認第一審判決對被告丁○○為無罪之
    諭知，核無不當，應予維持，並引用第一審判決書記載之證
    據及理由（如附件）。
二、檢察官上訴略以：本案車號DSI-166 號輕型機車為贓物，且
    由謝正賢收購，為被告所不否認。因謝正賢於審理中證述：
    伊為勝力霸公司之回收員，被告每日交新台幣（下同）30,
    000元予伊作為收購廢鐵之資金，伊將買入之廢鐵填載二聯
    單，將其中一聯交予被告對帳，被告有時1天，有時2天，不
    會超過3天，即會與之對帳。本案贓車係伊以100元購入，伊
    有將該贓車之車號登記於二聯單上，並以磁鐵吸附於貨櫃屋
    之牆壁，被告未曾向伊詢問為何短少100元等語觀之，顯見
    被告業已查悉謝正賢係以100元之低價回收上開贓車無誤。
    參以謝正賢係於94年12月27日購入該車，迄警員於95年1月
    22日16時30分許，查獲上開贓車之時止，已歷20餘日，被告
    竟未要求謝正賢提出該贓車之車主或報廢文件等資料，以供
    核對，益徵被告與謝正賢間就故買贓車，已有犯意聯絡及行
    為分擔，否則焉有不責令謝正賢儘速提出相關文件以查明該
    機車來源之可能云云。
三、惟查：證人謝正賢供稱：伊填寫之回收聯單，僅記載回收物
    品之重量、如鐵、紙、塑膠、白鐵等，至遲每3日會交付回
    收聯單及餘款跟被告對帳，且對帳方式以分類廢鐵或舊紙總
    公斤數和被告對帳，由被告補足回收所需之資金。伊回收上
    開機車，因林憲秋未交付行車執照，登記林憲秋身分資料，
    並等候林憲秋補提行車執照，故尚未將前開機車之回收聯單
    交予被告，而暫貼附於回收場貨櫃屋之牆壁上等語。觀諸謝
    正賢於回收聯單上僅記載各類物品之總重量，並無各類物品
    之細目，且被告與謝正賢間對帳方式係以謝正賢在回收聯單
    所記載之鐵、紙、塑膠、白鐵等重量，核算每日回收已給付
    之總金額，與被告交付謝正賢所餘之款項是否吻合以為彙算
    ，則被告對帳時所能知悉者僅係鐵、紙、塑膠、白鐵等物品
    總重量，尚未能確切知悉鐵、紙、塑膠、白鐵各類回收物之
    細目，則能否因被告與謝正賢間有對帳而獲知謝正賢已回收
    上開機車，尚有疑義。參酌卷附之林憲秋確實因無法提供行
    車執照所書寫之姓名電話單記單1紙，以林憲秋迄遭警查獲
    前，均未補提行車執照或報廢文件，則謝正賢在未完成報廢
    程序下，未依回收程序上報被告，尚與常情不悖。且以被告
    自承：廢鐵每公斤回收價格約4至6.9元間，而被告每日交予
    謝正賢回收款30,000元，顯然勝力霸公司每日回收數量繁多
    ，區區100元（謝正賢、林憲秋均供稱：上開機車回收價格
    為100元）在被告與謝正賢間未能彙算出誤差，亦非不無可
    能。則在無積極證據證明被告已確知謝正賢有回收上開機車
    情形下，如何令被告須積極要求謝正賢應儘速提出上開機車
    之相關文件以查明該機車可能之來源。綜上，檢察官所提出
    之事證，均無從說服法院以形成被告有罪之心證，基於無罪
    推定原則，自應為被告無罪之諭知。檢察官上訴仍執前詞指
    摘原判決不當，核無理由，自應駁回。
據上論斷，應依刑事訴訟法第368條，判決如主文。
本案經檢察官覃正祥到庭執行職務。
中    華    民    國    97    年    3     月    27    日
                  刑事第二庭審判長法  官  呂丹玉
                                  法  官  林恆吉
                                  法  官  李麗玲
以上正本證明與原本無異。
不得上訴。
                                  書記官  廖婷璇
中    華    民    國    97    年    3     月    27    日
附件
臺灣桃園地方法院刑事判決        96年度簡上字第454號
上  訴  人
即  被  告  丁○○  男  53歲（民國○○年○月○○日生）
                    身分證統一編號：Ｚ000000000號
                    住桃園縣八德市○○路1152號
選任辯護人  吳上晃律師
上列上訴人即被告因竊盜等案件，不服本院中華民國96年5 月25
日95年度桃簡字第1277號第一審刑事簡易判決（聲請簡易判決處
刑書案號：95年度偵字第3020號），提起上訴，本院管轄之第二
審合議庭認不得以簡易判決處刑，改適用通常程序，自為第一審
判決如下：
    主  文
原判決撤銷。
丁○○無罪。
    理  由
一、聲請簡易判決處刑意旨略以：被告丁○○係址設桃園縣八德
    市○○路1152號1樓、營業處所在同縣市○○街232號之勝力
    霸有限公司（下稱勝力霸公司）負責人，經營廢棄物資源回
    收業。詎其竟基於故買贓物之概括犯意，以每月薪資新臺幣
    3 萬元僱用與具有共同犯意聯絡之謝正賢為員工（謝正賢所
    涉故買贓物罪刑，業已判決確定），並由謝正賢負責現場收
    納及收受廢五金等事項，(一)先於民國94年12月27日下午6 時
    許，謝正賢以100 元價格向林憲秋購買所竊得之黃家耀所有
    、黃杏如管領使用中之車號DSI-166號輕型機車1部（林憲秋
    所涉竊盜罪刑，業已判決確定）；(二)復於95年1 月初某日，
    被告明知真實姓名年籍不詳之人，攜至勝力霸公司所販售瓶
    身印有「大安里辦公處贈」字樣之勝發牌乾粉滅火器及印有
    「瑞祥里辦公處公物」字樣之龍澤消防有限公司乾粉滅火器
    各1瓶係來不明之贓物，竟仍以每公斤6元之價格予以收購。
    嗣於95年1月22日下午1時35分許，在勝力霸公司營業處所，
    為警查獲，並查扣前開機車1部及滅火器2瓶，因認被告涉犯
    刑法第349條第2項之故買贓物罪嫌。
二、按犯罪事實應依證據認定之，無證據不得認定犯罪事實；不
    能證明被告犯罪或其行為不罰者應諭知無罪之判決，刑事訴
    訟法第154條第2項、第301條第1項定有明文。又認定不利於
    被告之事實，須依積極證據，苟積極證據不足為不利於被告
    事實之認定時，即應為有利於被告之認定；而事實之認定，
    應憑證據，如未能發現相當證據，或證據不足以證明，自不
    能以推測或擬制之方法，以為裁判基礎；另認定犯罪事實所
    憑之證據，雖不以直接證據為限，間接證據亦包括在內，然
    而無論直接或間接證據，其為訴訟上之證明，須於通常一般
    之人均不致有所懷疑，而得確信其為真實之程度者，始得據
    為有罪之認定，最高法院30年上字第816 號、40年臺上字第
    86號、76年臺上字第4986號著有判例亦可資參照。
三、聲請人認被告丁○○涉犯故買贓物罪嫌，無非係以被告於警
    詢時及偵查中之供述，同案被告謝正賢、林憲秋於警詢時及
    偵查中之供述，證人即車號DSI-166 號輕型機車管領使用人
    黃杏如之配偶甲○○、桃園縣八德市大安里里長乙○○、桃
    園縣八德市瑞祥里里長丙○○於警詢時之證述，前開機車照
    片2張、滅火器照片7張、扣押物品目錄表1 紙、贓物認領保
    管單2 紙、林憲秋書寫之姓名電話登記單、車輛協尋證明單
    、車籍作業系統─查詢認可資料、報廢須知及廢車回收作業
    流程表各1 份為證，且被告與謝正賢每日對帳具有共同犯意
    及分工關係，復以低於市場行情之價格回收，並前開機車尚
    懸掛有車牌，與已經繳回車牌之報廢車輛有別，況林憲秋於
    販售時未提出相關證明文件，謝正賢仍予以購入，顯有故買
    贓物之犯意；另前開滅火器瓶身分別印有「大安里辦公處贈
    」、「瑞祥里辦公處公物」字樣，屬不得自行販售之公物，
    且被告經營廢棄物回收業已6 年餘，對於何者為可回收之廢
    棄物或是來路不明之贓物，應有相當之認識，足認被告所辯
    顯係卸責之詞等情，為其主要論據。
四、訊據被告丁○○固坦承其為勝力霸公司負責人，於上述時地
    ，員工謝正賢向林憲秋購入前開機車1 部，另向真實姓名年
    籍不詳之人收購前開滅火器2 瓶等事實，惟堅詞否認有何故
    買贓物之犯行，辯稱：伊員工謝正賢前向林憲秋購入前開機
    車，林憲秋留有真實姓名年籍及聯絡電話，並於其後1 個月
    餘均未取下車牌，復偕同員警到場查獲，實無贓物之認識，
    況前開機車係置於資源回收場外，伊平日負責在外收購，實
    難每日核對謝正賢所回收之物品，無從察覺前開機車之存在
    ；另前開滅火器均係里長贈與里民之物品，非屬公物，且已
    老舊而逾使用年限，亦無失竊報案紀錄，伊均不知前開機車
    及滅火器為贓物等語。經查：
  (一)車號DSI-166 號輕型機車原係黃家耀所有、黃杏如管領使用
    中，嗣為林憲秋於94年12月27日某時，在桃園縣八德市○○
    路772 巷19號前所竊得，並於當日牽至被告經營之勝力霸公
    司，以100 元價格變賣與被告員工謝正賢回收等情，業據林
    憲秋於警詢時、謝正賢於警詢時及本院審理時供述前開機車
    之變賣回收過程綦詳，核與證人即黃杏如之配偶甲○○於警
    詢時證述失竊情節相符，復有前開機車照片、扣押物品目錄
    表、贓物認領保管單、林憲秋書寫之姓名電話登記單、車輛
    協尋證明單、車籍作業系統─查詢認可資料各1 份在卷可稽
    ，且林憲秋所涉竊盜罪刑、謝正賢所涉故買贓物罪刑，業經
    本院以95年度桃簡字第1277號刑事簡易判決，分別判處有期
    徒刑3月、6月確定，此有上揭判決書1 份附卷足憑，堪認前
    開機車確為林憲秋所竊得，並由謝正賢予以購入回收無訛。
    惟者，質諸證人謝正賢於本院審理時結稱：伊係以廢鐵之價
    格回收前開機車，並向林憲秋登記身分資料，惟林憲秋未交
    付行車執照，遂將前開機車置放在距離回收場30公尺處之空
    地，伊至遲每3 日會交付回收聯單及剩款予被告核對，並由
    被告補足回收所需之資金，然因等候林憲秋補提行車執照緣
    故，故未將前開機車之回收聯單交付被告，而暫貼附於回收
    場貨櫃屋之牆壁上等語綦詳（詳本院卷第61頁至第70頁），
    準此，被告雖定期與謝正賢核對回收聯單及剩款，然謝正賢
    既未交付前開機車之回收聯單與被告，亦未置放在回收場內
    ，被告自無從獲悉謝正賢有回收前開機車之情事，縱帳目因
    此短少該回收款項100 元而有不符情形，但此僅謝正賢有無
    違反被告託付之工作內容，尚難謂被告確已知悉此情，是謝
    正賢故買贓物之前開機車行為，有無與被告為犯意聯絡及行
    為分擔，顯有可疑。又本件警員係經證人謝正賢提供之林憲
    秋書寫姓名電話登記單，因而查獲林憲秋竊盜犯行乙節，復
    據證人謝正賢於警詢時陳述明確，並有林憲秋書寫之姓名電
    話登記單1 紙附卷足憑（見偵查卷第25頁、第56頁），從而
    ，倘證人謝正賢確已將前開機車之回收聯單交與被告，警員
    即無從基此獲悉林憲秋之竊盜犯行。復證人謝正賢亦證稱：
    伊填寫之回收聯單，係記載回收物品之重量，如鐵、紙、塑
    膠、白鐵等，於查獲前任職回收場之3 個月期間，僅回收前
    開機車 1部，因本件屬個案，故載有車牌號碼等語（詳本院
    卷第67頁），則證人謝正賢該段期間除回收之前開機車1 部
    外，別無何回收報廢機車情形，即令被告每日檢視回收物品
    ，但回收於堆置處僅有前向許聰牧回收之引擎號碼RH005610
    號輕型機車1 部，此節已據證人許聰牧於警詢時陳述明確（
    詳偵查卷第39頁至第40頁），並有查獲時之回收現場之照片
    6 張在卷可認（見偵查卷第67頁至第69頁），是要無遽此謂
    被告得於回收場旁30公尺之他處知悉前開機車係證人謝正賢
    所回收購入，亦徵被告無與證人謝正賢間故買贓物之犯意聯
    絡甚明。況且，被告有要求證人謝正賢於回收物品時，查驗
    出賣人之證件、來源證明、報廢相關文件及登載於簿冊以供
    查對乙節，亦據證人謝正賢結證綦詳（詳本院卷第65頁），
    固證人謝正賢於向林憲秋回收前開機車時，未立即查驗來源
    證明等，反容任林憲秋事後補正，誠已悖於被告指示之處理
    事項，然此僅證人謝正賢之個人行為，與被告無涉，尚不得
    僅此謂被告有以此不予詳查來源證明之方式，為故買贓物之
    行為分擔；雖證人謝正賢以廢鐵價格100 元予以回收前開機
    車，遠低於環保機關獎勵報廢機車回收獎勵金1,000 元，此
    有報廢須知及廢車回收作業流程表1 份在卷可稽（見本院卷
    第81頁至第83頁），然林憲秋牽同前開機車時，僅證人謝正
    賢在場並單方決定以廢鐵價格回收，無以遽認被告於證人謝
    正賢回收前開機車時，對證人謝正賢之行為有所認識並予授
    意，尚難執為被告不利之認定。基上，證人謝正賢所犯故買
    贓物罪刑，雖經法院判決確定，惟證人謝正賢未告知被告回
    收前開機車情事，亦未交付林憲秋書寫之姓名電話登記單、
    回收聯單與被告，並置放在距回收場30公尺處，無以讓被告
    事前獲悉，而有故買贓物之犯意聯絡，應堪認定。
  (二)被告前於95年1 月初某日，向真實姓名年籍不詳之人，以每
    公斤6 元之價格，回收印有「大安里辦公處贈」字樣之勝發
    牌乾粉滅火器及印有「瑞祥里辦公處公物」字樣之龍澤消防
    有限公司乾粉滅火器各1 瓶等情，固據被告供述在卷，並有
    滅火器照片7張、扣押物品目錄表1紙、贓物認領保管單2 紙
    附卷足憑，足堪認定。然者，質以證人即前任桃園縣八德市
    瑞祥里里長丙○○於本院審理時結稱：印有「瑞祥里辦公處
    公物」字樣之滅火器，係伊於87年就任前之里長採購發給里
    民每戶各1 個，並由公費支出，故貼上標籤以示為公共財物
    ，但已過藥效期限，亦未列入里長移交清冊內，且同款滅火
    器有部分里民反應已遺失或予丟棄，但無失竊報案紀錄，伊
    乃於就任後向桃園縣八德市公所新購滅火器，並懸掛於巷道
    及房屋外牆，另按時更換粉末以維持滅火器之效能等語（詳
    本院卷第56頁至第61頁），由此觀之，桃園縣八德市瑞祥里
    於87年間以前，業已逐戶發放印有「瑞祥里辦公處公物」字
    樣與扣案之同款式滅火器各1瓶，迄至被告回收之95年1月初
    某日，已相隔達8年以上，而依該款滅火器注意事項所載，3
    年需再試壓1 次，以確保其滅火效能（見偵查卷第66頁），
    顯已逾通常合理之滅火器有效期限，核與證人丙○○所述已
    過藥效期限等情相符，復其於就任桃園縣八德市瑞祥里里長
    時，亦未就該款滅火器列入公物移交清冊，且無何里民有失
    竊之報案紀錄，市公所或里長辦公處亦未追尋各里民就該款
    滅火器之保管情況，或命繳回以充作公物核銷，堪認桃園縣
    八德市瑞祥里當初發放予各戶之滅火器，因時日已久失去滅
    火器之效能而無回收之意，則里民持之處分、丟棄，亦有可
    能，況桃園縣八德市瑞祥里迄今亦未就該款滅火器之滅失，
    追究里長辦公處之行政責任及里民之保管責任，自難徒以印
    有「瑞祥里辦公處公物」字樣乙節，謂被告主觀認知所回收
    之前開滅火器至今仍屬公物，而有故買贓物之認識。另者，
    證人即當時任桃園縣八德市大安里里長乙○○固於警詢時證
    稱：印有「大安里辦公處贈」字樣之勝發牌乾粉滅火器，係
    大安里之公物且不得自行販賣等語（詳偵查卷第33頁至第34
    頁），惟觀諸前開滅火器，其上印有「大安里辦公處贈」字
    樣（見偵查卷第64頁），依吾人生活之認知，此係大安里辦
    公處所贈與之滅火器，已非屬大安里辦公處之公物，殆無疑
    義，且遍觀全卷亦無該款滅火器遭竊資料，要無證據證明前
    開滅火器係屬遭物，難遽以證人乙○○不明確之證詞，率認
    前開滅火器確屬桃園縣八德市大安里之公物，而謂被告就前
    開滅火器具有「公物」之認知。基上，前開滅火器2 瓶，瓶
    身雖分別印有「瑞祥里辦公處公物」或「大安里辦公處贈」
    之字樣，然依證人丙○○、乙○○證述內容及卷附事證，尚
    難認確屬桃園縣八德市瑞祥里或大安里之公物或屬贓物，復
    查無何積極證據足認被告於回收前開滅火器時，有故買贓物
    之犯意，自難僅此逕以故買贓物罪刑相繩。
  (三)基上，被告雖有於上述時地為警查獲前開機車1部、滅火器2
    瓶等情，然無何積極事證足認被告有與同案被告謝正賢就故
    買前開機車之贓物部分有何犯意聯絡及行為分擔之情事；另
    前開滅火器2 瓶，亦乏事證認屬桃園縣八德市瑞祥里或大安
    里之公物或屬贓物，是以，本案關於被告故買贓物犯行之證
    明，尚未達於通常一般之人均不致有所懷疑，而得確信其為
    真實之程度，殊屬無從為有罪之確信。
五、綜上所述，聲請意旨所憑事證尚無從形成被告丁○○之有罪
    論斷確信，此外，本院復查無其他積極事證足以證明被告確
    有聲請人所指之故買贓物犯行，自屬不能證明其犯罪，揆諸
    首揭說明，應諭知被告無罪之判決。原審疏未審酌及此，遽
    為被告有罪之諭知，容有未洽，被告上訴意旨指摘原審判決
    不當，為有理由，自應由本院將原審判決撤銷改判。又本件
    原係聲請以簡易判決處刑，惟經本院認有刑事訴訟法第 451
    條之1 第4項但書第3款之情形，因此改依第一審通常程序審
    理，並為被告無罪之諭知。
據上論斷，應依刑事訴訟法第452條、第455條之1 第1項、第3項
、第369條第1項前段、第301條第1項，判決如主文。
本案經檢察官丁俊成到庭執行職務。
中    華    民    國    96    年    11    月    27    日
                  刑事第六庭  審判長法  官  黃梅淑
                                    法  官  宣玉華
                                    法  官  黃翊哲
以上正本證明與原本無異。
如不服本判決，應於判決送達後10日內向本院提出上訴狀（應附
繕本），其未敘述上訴理由者，應於上訴期間屆滿後20日內補提
理由書狀於本院，上訴於臺灣高等法院。
                                    書記官  劉霜潔
中    華    民    國    96    年    11    月    27    日


司法院資訊處製作；財團法人民間司法改革基金會備份。
